臺灣彰化地方法院彰化簡易庭民事簡易判決
110年度彰簡字第375號
原      告  聯邦商業銀行股份有限公司


法定代理人  林鴻聯（李憲章之承受訴訟人）


訴訟代理人  呂承謚  
參  加  人  新光行銷股份有限公司

法定代理人  李明新  
訴訟代理人  陳國偉  
被      告  鄭劉桃  
            鄭見財  
            鄭健湖  
            鄭金鳳  

            鄭淳涓  
            鄭雲韻即鄭玉霞

上列當事人間塗銷遺產分割登記等事件，本院於民國110年11月2
4日言詞辯論終結，判決如下：
    主      文
原告之訴駁回。
訴訟費用由原告負擔。
參加費用由參加人負擔。
    事實及理由
被告鄭劉桃、鄭金鳳、鄭淳涓未於言詞辯論期日到場，核無民
  事訴訟法第386條所列各款情形，爰依職權由原告一造辯論而
  為判決。
原告聲明：㈠被告間就其被繼承人鄭清陽所遺坐落彰化縣○○鎮○○
  段000地號土地所有權應有部分890分之212（下稱系爭遺產）
  於民國109年9月18日所為分割協議之債權行為，及於110年2月
  5日所為分割繼承登記之物權行為均撤銷；㈡被告鄭劉桃應將前
  項之分割繼承登記塗銷。陳述：
  ㈠被告鄭雲韻即鄭玉霞（下稱鄭雲韻）積欠原告信用卡債務本
    金新臺幣（下同）58,735元及利息，經原告聲請本院於109
    年5月5日對其核發109年度司促字第5386號支付命令（下稱
    系爭支付命令），業已確定。
  ㈡被告均為鄭清陽之繼承人，而被告鄭雲韻已陷於無資力，其
    於110年1月27日與被告鄭劉桃、鄭見財、鄭健湖、鄭金鳳、
    鄭淳涓間，就鄭清陽所遺系爭遺產所為分割協議，竟約定由
    被告鄭劉桃即鄭清陽之配偶取得，並於110年2月5日辦畢分
    割繼承登記，致原告無法向被告鄭雲韻求償，害及原告之債
    權，經原告申請系爭遺產之土地登記謄本，始悉上情。
  ㈢爰依民法第244條第1項、第4項前段規定，請求判決如主文第
    1至2項所示。
被告鄭見財、鄭健湖、鄭雲韻聲明：原告之訴駁回。陳述：
　㈠被告鄭雲韻離婚後，鄭清陽自覺顏面無光，經被告鄭金鳳建
    議，被告鄭雲韻返回娘家居住，但鄭清陽與被告鄭雲韻同住
    期間經常發生爭執，鄭清陽乃言明於其死亡後，不許被告鄭
    雲韻分配遺產。
　㈡鄭清陽死亡後，被告鄭劉桃不願搬往被告鄭見財、鄭健湖家
    中居住，被告鄭雲韻健康狀況不佳，無法全心工作，無力清
    償積欠原告之債務。被告鄭雲韻顧慮如參與分配系爭遺產，
    家庭關係可能決裂，乃約定不受分配。
被告鄭劉桃、鄭金鳳、鄭淳涓未於言詞辯論期日到場，亦未提
  出書狀作何聲明或陳述。
民事訴訟法第277條規定「當事人主張有利於己之事實者，就其
  事實有舉證之責任。但法律別有規定，或依其情形顯失公平者
  ，不在此限」；民法第244條規定「債務人所為之無償行為，
  有害及債權者，債權人得聲請法院撤銷之。債務人所為之有償
  行為，於行為時明知有損害於債權人之權利者，以受益人於受
  益時亦知其情事者為限，債權人得聲請法院撤銷之。債務人之
  行為非以財產為標的，或僅有害於以給付特定物為標的之債權
  者，不適用前二項之規定。債權人依第1項或第2項之規定聲請
  法院撤銷時，得並聲請命受益人或轉得人回復原狀。但轉得人
  於轉得時不知有撤銷原因者，不在此限」，第245條規定「前
  條撤銷權，自債權人知有撤銷原因時起，一年間不行使，或自
  行為時起，經過十年而消滅」。繼承權之拋棄，係指繼承人於
  法定期間否認繼承對其發生效力之意思表示，即消滅繼承效力
  之單獨行為；而拋棄因繼承所取得之財產，係於繼承開始後，
  未於法定期間拋棄繼承權，嗣就其已繼承取得之財產予以拋棄
  ，與拋棄繼承權之性質迥然有別。又繼承權之拋棄，固不許債
  權人依民法第244條第1項規定撤銷之；惟如拋棄因繼承所取得
  之財產，而將繼承所得財產之公同共有權，與他繼承人為不利
  於己之分割協議，倘因而害及債權者，債權人自得依民法第24
  4條第1項行使撤銷權。其次，衡諸社會常情，繼承人間分割遺
  產時，往往考量被繼承人生前意願、家族成員間感情，及繼承
  人有無盡扶養義務、有無受贈財產應予歸扣、有無承擔祭祀義
  務、有無支出殯葬費、有無收取奠儀等諸多因素，非必皆按繼
  承人之應繼分予以分割，是遺產分割雖為處分遺產之財產上行
  為，然與人格法益關連性甚高。再者，繼承人協議分割之遺產
  標的物，未必為遺產之全部，亦有僅就其一部為協議之情形，
  則債務人雖未取得協議分割範圍之遺產標的物，其債權人仍得
  就未為協議之其餘遺產執行受償，是繼承人間所為分割協議，
  未必發生害及債權之效果。又上開協議分割之考量因素，通常
  不可能期待繼承人保全證據，以供將來難以預期發生之訴訟中
  使用，則債權人起訴請求撤銷詐害債權之遺產分割協議者，自
  應就債務人所為不利於己之協議，係欠缺前揭正當事由，並得
  評價為無償行為之事實，負舉證責任，否則將有害債務人之人
  格自由，且不符撤銷權之規範意旨。經查：
  ㈠原告主張被告鄭雲韻積欠原告債務未還，被告均為鄭清陽之
    繼承人，其等就鄭清陽所遺系爭遺產所為分割協議，約定由
    被告鄭劉桃取得，並辦畢系爭遺產分割繼承登記之事實，業
    據其提出支付命令及確定證明書、土地登記謄本、異動索引
    、戶籍謄本為證，並經本院調取系爭支付命令卷宗、被告鄭
    雲韻之稅務電子閘門財產所得調件明細表及向彰化縣和美地
    政事務所調取系爭遺產分割繼承登記資料提示辯論，除被告
    所為是否屬於詐害債權無償行為一節外，為被告不爭執，堪
    信為真。
  ㈡原告主張被告鄭雲韻所為不利於己之遺產分割協議，為詐害
    債權無償行為之事實，為被告否認。被告辯稱被告鄭雲韻離
    婚後，鄭清陽自覺顏面無光，鄭清陽與被告鄭雲韻同住期間
    常有爭執，乃言明於其死亡後，不許被告鄭雲韻分配遺產，
    被告鄭雲韻顧慮如參與分配系爭遺產，家庭關係可能決裂，
    乃約定不受分配一節，經核不違反社會常情，依民事訴訟法
    第277條前段規定，應由原告就其主張負舉證責任。原告既
    未舉證證明被告鄭雲韻不受遺產分配，絕無考量被繼承人生
    前意願、家族成員間感情等諸多因素，純為脫免原告將來對
    其可得受分配之遺產強制執行，自不能逕謂被告鄭雲韻所為
    屬於詐害債權無償行為。是原告此部分主張，尚非可採。
  ㈢被告鄭雲韻所為不利於己之遺產分割協議，難認屬於詐害債
    權無償行為，從而原告依民法第244條第1項、第4項前段規
    定，請求判決如聲明所示，為無理由，應予駁回。
  ㈣本件判決事證已臻明確，兩造其餘主張及舉證，核與判決結
    果無影響，不另論述。
中　　華　　民　　國　　110 　年　　12　　月　　8 　　日
                   彰化簡易庭  法    官  廖政勝
以上正本係照原本作成。
如不服本判決，應於判決送達後20日內，向本院提出上訴狀，並
按應送達於他造之人數提出繕本或影本，及繳納第二審裁判費。
中　　華　　民　　國　　110 　年　　12　　月　　8 　　日
                              書 記 官  梁高賓